【裁判字號】    98,簡上,9
【裁判日期】    980701
【裁判案由】    侵權行為損害賠償
【裁判全文】
臺灣屏東地方法院民事判決               98年度簡上字第9號
上  訴  人  乙○○
被  上訴人  甲○○
上列當事人間請求侵權行為損害賠償事件，上訴人對於中華民國
97年12月16日本院97年度潮簡字第554 號第一審判決提起上訴，
本院於民國98年6 月17日言詞辯論終結，判決如下：
    主      文
上訴駁回。
第二審訴訟費用由上訴人負擔。
    事實及理由
一、被上訴人起訴主張：
    兩造於民國（下同）95年2 月28日17時許，在屏東縣崁頂鄉
    ○○村○○○路181 之10號前，因細故發生爭執，詎上訴人
    竟徒手毆打被上訴人頭部左側，並將被上訴人推入乾涸之養
    蝦池內，致其頭部外傷、胸部挫傷。上訴人因上開傷害行為
    ，經臺灣高等法院高雄分院以96年度上易字第490 號判處有
    期徒刑1 月確定在案。被上訴人因上訴人之上開侵權行為受
    有下列損害：(一)醫療費用：被上訴人因上訴人故意傷害行為
    而自費支付急診及住院醫療費用新臺幣（下同）4,711 元；
    (二)被上訴人受此嚴重傷害，現身體仍常莫名疼痛，精神備受
    極大損害，請求精神慰撫金20萬元。被上訴人依侵權行為之
    法律關係請求上訴人賠償，經原審判決上訴人應給付被上訴
    人18,666元及自97年5 月1 日起至清償日止，按週年利率百
    分之5 計算之利息，勝訴部分並得假執行。於本院則聲明：
    1.上訴駁回、2.第一審、第二審訟費用由上訴人負擔。
二、上訴人抗辯：
    上訴人未於被上訴人主張之時地動手毆傷被上訴人。上訴人
    之配偶林美蘭於兩造發生爭執時立即報警，被上訴人當時並
    未送醫，足證被上訴人未於兩造發生爭執時受傷，若被上訴
    人當時有受傷，其無法於上開爭執地點旁、上開期日下午六
    點多及七點多，神智清醒，夥同五名不明人士再行毆打上訴
    人。因上訴人曾對被上訴人提出竊盜告訴（經臺灣屏東地方
    法院檢察署檢察官以95年偵字第5882號不起訴處分，有上訴
    提出之不起訴處分書影本附卷可稽），致遭被上訴人毆打。
    綜上，上訴人確實無毆打被上訴人，被上訴人之請求與上訴
    人無關，上訴人不願意與被上訴人和解。另上訴人之傷害案
    件雖經高等法院高雄分院96年度上易字第490 號刑事判決判
    處有期徒刑一月確定，並執行完畢，但對該確定之刑事判決
    仍然不服等語，並為上訴聲明：(一)原判決廢棄、(二)上開廢棄
    部分，被上訴人在第一審之訴駁回、(三)第一審、第二審訴訟
    費用由被上訴人負擔。
三、兩造不爭執之事實：
（一）本件刑案部分經判決確定並經執行完畢。
（二）兩造對於原審判決之醫藥費及慰問金皆無意見。
四、兩造爭執之事項：
（一）上訴人堅持並未毆打被上訴人，對於本案刑事判決確定部
    分仍然不服？
（二）被上訴人依侵權行為請求損害賠償有無理由？
四、本院之判斷：
（一）上訴人雖堅稱並未毆打被上訴人，對於本案刑事判決確定
    部分仍然不服；惟查：(1)被上訴人主張上開遭上訴人毆傷，
    經臺灣高等法院高雄分院以96年度上易字第490 號判處有期
    徒刑1 月確定在案之事實，除據其於本院審理中提出安泰醫
    院診斷證明書，證明當時確因受傷就醫外，其於原審亦提出
    安泰醫院診斷證明書（屏東縣警察局東港分局95年東警分偵
    字第09500046 76 號卷第68頁）、臺灣高等法院高雄分院96
    年度上易字第490 號刑事判決1 份為證，並經原審調取上開
    屏東縣警察局東港分局刑案偵查卷、臺灣屏東地方法院檢察
    署95年度偵字第3458號、本院95年度易字第519 號、臺灣高
    等法院高雄分院96年度上易字第490 號卷核閱屬實，堪認被
    上訴人之主張為真實。(2)上訴人於原審固辯稱：並未傷害被
    上訴人，且承辦員警李江河、韓培添有偽證云云，惟關於上
    訴人告發警員李江河於上開刑事案件偵查中，虛偽陳述：「
    甲○○他們4 、5 人都是徒手追打乙○○，乙○○也有還手
    ，‧‧‧，我們圍著乙○○，隔開乙○○，但他們會趁隙出
    個1、2 拳打乙○○，乙○○也會趁隙出手」等語，為李江
    河本於職務到現場執行勤務，而就所見事實之描述，並未明
    確證述被告究係出手回擊何人，造成何人之傷害，被告是否
    涉犯本件傷害罪，仍應由法院斟酌其他證據資料予以判斷，
    難認李江河有何虛偽之陳述，且被告告發李江河涉犯偽證罪
    一事，業經屏東地方法院檢察署檢察官為不起訴處分確定，
    有不起訴處分書1 件附卷可稽（見原審卷第98頁）；至於另
    一警員韓培添所涉之偽證案件，係因韓培添明知被告與原告
    互毆，但仍偽證證稱：「我沒有看到乙○○與他人互毆或打
    架；好幾個人圍著乙○○，但沒有打；沒有看到乙○○打其
    他人」云云，且因上開偽證證言屬上開偵查案件中有重要關
    係之事項，故韓培添因上開偽證罪，已遭判處有期徒刑2 月
    1 5 天，緩刑3 年確定，亦有臺灣高等法院高雄分院96年度
    上訴字第1992號判決1 件可憑（見原審卷第100 頁），然仍
    不影響兩造確有互毆之事實。(3)上訴人一再辯稱其未毆打被
    上訴人，不服已確定之刑事案件判決云云；但查其有傷害被
    上訴人並被法院判處有罪之事證，業如上述，上訴人又自承
    該判處有罪之刑事案件已執行完畢（見卷第45頁）。則上訴
    人空言指稱不服該刑事判決，卻未能於本院審理中舉證證明
    ，以實其說，所辯殊難採信。
（二）被上訴人依侵權行為請求損害賠償有無理由？
 1、按因故意或過失不法侵害他人之權利者，負損害賠償責任；
    不法侵害他人之身體、健康、名譽、自由、信用、隱私、貞
    操，或不法侵害其他人格法益而情節重大者，被害人雖非財
    產上之損害，亦得請求賠償相當之金額，民法第184 條第1
    項前段、第195 條第1 項前段分別定有明文。
 2、本件上訴人有傷害被上訴人並被法院判處有罪確定，且經執
    行完畢之事實，業如前述。從而，被上訴人依據上開侵權行
    為法條之規定，訴請上訴人應負賠償責任，核屬有據。茲就
    被上訴人請求之損害賠償之項目及金額，審酌如下：(1)醫療
    費用：被上訴人主張因上開傷害而自費支出4,711 元，並提
    出安泰醫院住院醫療費用清單1 件為憑（見原審卷第25頁）
    ，然上開支出之費用，包含被上訴人因右側輸尿管結石併腎
    水腫之病症而受治療之費用4,490 元，有安泰醫院函覆之醫
    療費用明細表可稽（見原審卷第76頁），但因被上訴人泌尿
    道結石之形成與所受外傷並無關係，難認被上訴人因上開結
    石病症而住院並接受體外震波碎石等治療費用，為上訴人應
    負損害賠償之範圍。故被上訴人得請求因上開頭部外傷、胸
    部挫傷等之自費醫療費用，分別為95年2 月28因急診而支付
    之400 元外，及95年3 月1 至3 月8 日住院期間之部分負擔
    221 元、其他自費金額45元，有安泰醫院急診醫療費用表、
    住院醫療費用表、安泰醫院97年9 月23日函文等件為證（見
    原審卷第67頁、76頁、91頁），以上合計666 元。(2)精神慰
    撫金：兩造細故之起因，為被上訴人向第三人承租原屬上訴
    人所有遭拍賣之土地而發生爭執，復因土地利用關係之不睦
    而拳腳相向，惟兩造俱有受中等教育之程度，並有相當之社
    會生活經驗，動輒以暴力方式面對糾紛，委無足取，原審因
    而審酌被上人所受之傷害及精神上痛苦程度、兩造之經濟能
    力、社會地位，智識程度等，認為被上訴人得請求非財產上
    損害即精神慰撫金，以1 萬8 千元為相當。加上醫療費用66
    6 元，合計上訴人應賠償被上訴人18,666元。且兩造對於上
    開應賠償之項目金額均未加爭執，此部分應堪認定。
（三）綜上所述，被上訴人依據侵權行為之法律關係，訴請上訴
    人給付18 ,666 元，及自97年5 月1 日起至清償日止，按週
    年利率百分之5 計算之利息，為有理由，應予准許，逾此部
    分之請求，為無理由，應予駁回，原審並依民事訴訟法第38
    9 條第1 項第3 款之規定，就被上訴人勝訴部分應依職權宣
    告假執行，核無不合。上訴意旨仍執前詞，指摘原判決不當
    ，求予廢棄改判，為無理由，應予駁回。
五、本件為判決基礎之事證已明，兩造其餘之攻擊、防禦，經審
    酌後，認均與本件之結論無礙，不再逐一論述，併予敘明。
六、據上論結，本件上訴為無理由，依民事訴訟法第436 條之1
    第3項 、第449 條第1 項、第78條，判決如主文。
中    華    民    國    98    年    7     月     1    日
                  民事第二庭    審判長法  官   張世賢
                                      法  官   吳思怡
                                      法  官   胡晏彰
以上正本證明與原本無異。
本判決不得上訴。
中    華    民    國    98    年    7     月    1     日
                                      書記官  郭松菊


司法院資訊處製作；財團法人民間司法改革基金會備份。
